【裁判字號】    99,消債抗,51
【裁判日期】    990629
【裁判案由】    更生事件
【裁判全文】
臺灣臺北地方法院民事裁定            99年度消債抗字第51號
抗  告  人  甲○○
上列抗告人因消費者債務清理事件聲請更生，對於中華民國99年
4 月9 日本院98年度消債更字第469 號裁定提起抗告，本院裁定
如下：
    主  文
抗告駁回。
抗告程序費用新臺幣壹仟元由抗告人負擔。
    理  由
一、抗告意旨略以：伊於前置協商程序中，最大債權銀行即台北
    富邦銀行所提出之還款方案為月付金新臺幣（下同）6,089
    元（分132 期、利率4 ％）之協商方案，惟伊尚有2 筆金融
    機構債務債權移轉予「名豐資產管理顧問有限公司（原渣打
    銀行，下稱名豐公司）」、「太平洋產物保險（原誠泰銀行
    ）」，經債權銀行告知民間債權無法納入協商，則伊除應負
    擔協商還款方案每月6,089 元外，尚須另清償名豐公司每月
    6,000 元及清償太平洋產物保險債務共7 萬3,000 元，伊於
    98年每月平均薪資約為4 萬3,887 元，名豐公司自民國97年
    12月起強制執行伊之薪資1/3 ，故伊之薪資遭執行後即減少
    為2 萬9,258 元，再扣除前置協商金額6,089 元及每月必要
    生活支出1 萬792 元與扶養子女費用5,925 元，則聲請人剩
    餘薪資僅剩6,452 元，無法清償積欠太平洋產物保險之債務
    7 萬3,000 元，故未能接受台北富邦銀行所提之還款方案，
    並經該行發給前置協商不成立通知書在案，並非伊惡意不接
    受銀行所提清償方案，詎原審逕以伊無消費者債務清理條例
    第3 條所定情形，裁定駁回更生之聲請，顯有未當，爰依法
    提起抗告等語。
二、按債務人不能清償債務或有不能清償之虞者，得聲請更生或
    清算程序，清理其債務，此觀消費者債務清理條例第3 條規
    定即明，所謂「不能清償」，係指欠缺清償能力，即綜合債
    務人之財產、信用及勞力（技術），仍不足以對已屆清償期
    之債務，繼續客觀上不能清償債務，始克當之；至「不能清
    償之虞」者，則指債務人之狀態如置之不理，客觀上得預見
    將成為不能清償之情形而言。是債務人雖欠缺資產，但如因
    擁有信用或勞力（技術）得以確保收入，即難謂係欠缺清償
    能力，自應駁回更生或清算之聲請。
三、經查：
  (一)抗告人即債務人因向多家金融機構申請信用卡、現金卡或信
    用貸款，累計債務達99萬9,787 元，於98年9 月10日向最大
    債權銀行台北富邦銀行遞交前置協商申請書，經台北富邦銀
    行審核結果，以債務人「協商意願低落」，致未能達成協議
    ，經台北富邦銀行於98年11月6 日發給前置協商不成立通知
    書等情，有聲請狀、銀行前置協商審核表、前置協商不成立
    通知書為憑（見原審卷第2 、33、58頁）。而更生或清算前
    之協商，債權人或債務人是否同意他造提出之清償債務方案
    ，均屬自由，並無強制力，亦不採多數決，縱債務人每月實
    際可運用資金高於債權銀行提出協商方案屬實，或有其自身
    考量，除債務人以脫法方式故意不協力提供必要文件致債權
    銀行無從審核其財產、收入、業務及信用狀況，或受通知協
    商債務清償方案，2 次無正當理由未到場，視同未請求協商
    外，法院固無介入更生或清算前之協商程序，審究債務人之
    資力以評估應否接受債權人所提清償債務方案，以決定債務
    人應否更生或清算之理。原審裁定意旨亦非以債務人惡意不
    接受最大債權銀行提出之協商方案，作為駁回更生之理由，
    是債務人執此提起本件抗告，容有誤會。
  (二)債務人於97、98年度之每月平均收入為3 萬8,982 元【計算
    式：（413,817 ＋482,761 ）23＝38,982，元以下四捨五
    入】，有財政部台北市國稅局97年度綜合所得稅各類所得資
    料清單及債務人任職之騰普科技公司98年1 月至11月員工薪
    資明細表可稽（見本院卷第25頁、第74至93頁）；債務人居
    住台北縣新店市（見本院卷第5 頁），衡量行政院主計處公
    告98年度台北縣平均每人每月最低生活費用1 萬792 元，該
    最低生活費用即已包含食、衣、住、行等各項生活必要費用
    在內，債務人既積欠金融機構債務，本應節樽支出，故以上
    開最低生活費用列為抗告人每月必要支出，尚稱允當。又債
    務人有未成年子女1 人，與其前配偶各分攤扶養費1/2 後，
    每月尚須支出扶養費用5,396 元。故債務人每月必要生活支
    出費用為1 萬6,188 元（計算式：10,792+5,396＝16,188）
    ，是債務人每月收入扣除必要支出，尚餘2 萬2,794 元（計
    算式：38,982－16,188＝22,794）可供清償債務。查：債務
    人係60年7 月29日生，有戶籍謄本可稽（見本院卷第26頁）
    ，其正值壯年，每月復有固定收入，距離法定退休年齡尚有
    26年，是債務人雖欠缺資產，但得以藉勞力確保收入，對照
    債務人積欠債務金額共99萬9,787 元，本院綜合債務人之財
    產、信用及勞力（技術），認其應具有清償債務之能力，難
    謂客觀上對已屆清償期之債務持續不能清償或難以清償之虞
    ，核與消費者債務清理條例第3 條規定聲請更生之要件不符
    ，故債務人聲請更生，不應准許。
四、綜上所述，抗告人主張有不能清償債務或不能清償之虞而聲
    請更生，委無可採。原審裁定駁回抗告人更生之聲請，核無
    違誤，抗告意旨猶執前詞，指摘原裁定不當，求予廢棄另為
    裁定，為無理由，應予駁回。
五、據上論結：本件抗告為無理由，依消費者債務清理條例第15
    條、民事訴訟法第495 條之1 第1 項、第449 條、第95條、
    第78條，裁定如主文。
中    華    民    國    99    年    6     月    29    日
              民事第五庭   審判長  法  官  薛中興
                                   法  官  高偉文
                                   法  官  胡宏文
以上正本係照原本作成。
本裁定不得抗告。
中    華    民    國    99    年    6     月    29    日
                                   書記官  曾寶生

司法院資訊處製作；財團法人民間司法改革基金會備份。
